臺灣臺北地方法院交通事件裁定　　　 100年度交聲字第1524號
原處分機關　交通部公路總局臺北區監理所板橋監理站
異 議 人即
受 處 分人　吳宜濃
上列異議人即受處分人因違反道路交通管理處罰條例事件，對於
交通部公路總局臺北區監理所板橋監理站中華民國100 年6 月30
日之裁決處分（處分案號：板監裁字第裁41-C00000000號），聲
明異議，本院裁定如下：
    主  文
原處分撤銷。
吳宜濃不罰。
    理  由
一、原處分意旨略以：異議人即受處分人吳宜濃於民國100 年3
    月20日晚間9 時47分，騎乘車牌號碼CLG-272 號普通重型機
    車，行經新北市汐止區○○○路與福安街口，因不依標誌標
    線號誌指示（未依規定二段式左轉）而為新北市政府警察局
    汐止分局汐止派出所員警攔停舉發，嗣經原處分機關查核屬
    實，而依道路交通管理處罰條例第48條第1 項第2 款及第63
    條第1 項規定，裁處異議人罰鍰新臺幣（下同）900 元並記
    違規點數1 點。
二、聲明異議意旨略以：異議人並無車牌號碼CLG-272 號普通重
    型機車，亦未於裁決處分所載之時間騎乘上開機車行經上揭
    地點，本案應係他人於遭警方攔停舉發時冒用異議人名義，
    實際違規行為人並非異議人，是請撤銷原處分等語。
三、依異議人上揭辯解，本案爭點在於：於上揭時間騎乘車牌號
    碼CLG-272 號重型機車行經上揭地點而有違規行為之駕駛人
    ，是否為異議人本人，抑或異議人名義遭他人冒用。經查：
    (一)本件車牌號碼CLG-272 號普通重型機車之車主係王奇鳳（
      性別：女，74年8 月26日生，身分證統一編號：Ｚ0000000
      00號，設籍新北市○○區○○里○○鄰○○街23號3 樓），
      而非異議人，此有該車號之車號查詢重型機車車籍列印資
      料及王奇鳳之個人基本資料查詢結果各1 紙在卷可稽。
    (二)證人即本件舉發員警（任職於新北市政府警察局汐止分局
      汐止派出所）陳玄到庭證稱：「（問：本件舉發通知單是
      否為你開立？）是。」、「（問：對於本舉發通知單所記
      載之涉嫌違規駕駛人之該人長相，你現在是否還有印象？
      ）如果我看到本人的話，我應該認得出來。（問：你在開
      立本舉發通知單的時候，有無要求該駕駛人出示身分證明
      文件？）有，一般都會叫他提出駕照及行照。」、「（問
      ：如果你要求駕駛人提出身分證明文件，而駕駛人又提不
      出來，你會如何處理？）我會要求駕駛人說出身分證證號
      ，然後由我攜帶之隨身電腦輸入該證號，查詢該證號所屬
      之人之照片及駕籍地，如果駕籍地與駕駛人所說相符，照
      片經過我辨認也是相符，我就會開立舉發通知單。」、「
      （問：你在取締違規過程中，有無與行為人交談過？）有
      。（問：行為人身高大約多高？）我印象中，行為人都坐
      在車上，所以我不確定他的身高。（問：行為人有無將安
      全帽取下？）我忘記了。（問：在你與行為人交談過程中
      ，這人說話有無什麼特徵？）沒有。（問：行為人在外表
      上有無什麼特徵？）沒有。」、「（問：你現在是否可以
      辨識在你身邊這位異議人是否為你開立本案舉發通知單時
      駕車違規的行為人？）我對他沒有印象，應該不是他。」
      、「（問：你對於你身邊的這位異議人一點印象都沒有嗎
      ？）我完全沒有看過。」、「（問：現在是否可以確定違
      規駕駛人不是本件異議人？）是。」等語（本院100 年8
      月15日調查筆錄第4 頁至第8 頁），即明確證稱異議人並
      非其舉發違規時之違規行為人。再異議人於聲明異議狀中
      載明所持用之行動電話號碼為0000000000號，而依卷附由
      本院依職權查詢該門號於99年3 月20日當日通聯記錄及基
      地台位置之列印資料所示，異議人自當日上午10時9 分33
      秒第一通通聯開始，至當日下午5 時56分59秒之第17通通
      聯為止，此17通之通聯使用之基地臺均位在與異議人住所
      甚近之新北市○○區○○路三段145 號7 樓頂，可見應均
      係異議人在家中使用該門號與他人通聯而來，亦與異議人
      於本院中供稱案發當日早上伊在家中睡覺直至下午乙情相
      符。且本件員警舉發之違規時間係上午9 時47分，距異議
      人於當日上午第一通通聯之10時9 分33秒，相隔不過22分
      鐘左右，異議人絕無可能在此短短20餘分鐘內，由違規之
      新北市汐止區○○○路與福安街口返抵伊位於新北市○○
      區○○路三段之住家中。更遑論經本院核對異議人書寫「
      吳宜濃」之字跡與前開舉發單收受通知聯之簽章欄上「吳
      宜濃」之字跡，二者字體字跡全然不同。綜此足認100 年
      3 月20日上午9 時47分騎乘上開重型機車於上揭地點且有
      違規行為之行為人，應非異議人。本案應係他人於員警舉
      發時冒用異議人名義。原處分機關認定異議人有上揭違規
      行為，即非允當。是本件異議有理由，應由本院將原處分
      撤銷，改諭知異議人不罰。至車牌號碼CLG-272 號普通重
      型機車之車主王奇鳳，經本院傳喚未到庭，是王奇鳳或其
      他於100 年3 月20日上午9 時47分使用該機車之人，於遭
      員警舉發時謊報異議人姓名年籍資料並於舉發通知單上偽
      造異議人名義之簽名後交付舉發員警以行使，顯然涉有刑
      法行使偽造私文書罪嫌，應由本院告發由檢察官另行偵辦
      ，併此敘明。
四、依道路交通事件處理辦法第19條前段，裁定如主文。
中    華    民    國   100    年    9     月    20    日
                  交通法庭    法  官  紀凱峰
上正本證明與原本無異。
如不服本裁定，應於裁定送達後5日內向本院提出抗告狀。
                              書記官  桑子樑
中    華    民    國   100    年    9     月    20    日